臺灣高等法院刑事判決　
110年度上訴字第1087號
上  訴  人  
即  被  告  朱世佐



上列上訴人即被告因詐欺等案件，不服臺灣桃園地方法院109年
度易字第411號，中華民國110年2月4日第一審判決（起訴案號：
臺灣桃園地方檢察署107年度偵字第15752、17568號），提起上
訴，本院判決如下：
    主  文
原判決關於非法以電腦相關設備製作不實財產權得喪紀錄取財部
分及定應執行刑，暨關於犯罪所得新臺幣壹拾萬元、肆萬元之沒
收部分均撤銷。
朱世佐共同犯非法由自動付款設備取財罪，累犯，處有期徒刑伍
月，如易科罰金，以新臺幣壹仟元折算壹日。未扣案之犯罪所得
新臺幣伍萬壹仟元均沒收，於全部或一部不能沒收或不宜執行沒
收時，追徵其價額。 
    事  實
一、緣朱世佐與姓名年籍不詳綽號「阿仁」之成年男子（下稱「
    阿仁」）、姓名年籍不詳綽號「阿峰」之成年男子（下稱「
    阿峰」），於民國107年4月18日上午7時11分許，在桃園市
    八德區龍南路與龍安路之交岔路口對面林慧慧之自用小客車
    內，竊得林慧慧所有之包包（內含中華郵政股份有限公司平
    鎮郵局帳號000-00000000000000號帳戶【下稱郵局帳戶】之
    存摺1本與金融卡1張、臺灣中小企業銀行中壢分行帳號000-
    00000000000號帳戶【下稱臺灣企銀帳戶】之存摺1本與金融
    卡1張等物）後（朱世佐所犯竊盜罪部分，業經原審判決有
    罪確定），其3人竟共同基於意圖為自己不法之所有、非法
    由自動付款設備取財之犯意聯絡，一同前往桃園市○○區○○路
    0段000號之全家便利商店中壢龍門店（下稱全家中壢龍門店
    ），由「阿峰」、「阿仁」分別在該店外、內把風，朱世佐
    則持所竊得之林慧慧上開臺灣企銀帳戶金融卡，插入該全家
    中壢龍門店內之台新國際商業銀行（下稱台新銀行）自動提
    款機，輸入林慧慧之臺灣企銀帳戶金融卡密碼後，使該自動
    付款設備誤認係有正當持用金融卡權限之人領款，以此不正
    方法，於107年4月18日上午7時20分許，提領林慧慧臺灣企
    銀帳戶內20,000元，共5次，合計100,000元（如附表編號1
    ）。因臺灣企銀金融卡每日提款限額為100,000元，朱世佐
    為取得該帳戶之之款項，遂於同日上午7時28分許，以林慧
    慧之臺灣企銀帳戶金融卡，將帳戶內30,000元轉帳至林慧慧
    之郵局帳戶內（如附表編號2），再接續上開犯意，持林慧
    慧之郵局帳戶金融卡，插入全家中壢龍門店內由台新銀行所
    設置之自動付款設備，輸入林慧慧之郵局帳戶金融卡密碼後
    ，使該自動付款設備誤認係有正當持用金融卡權限之人領款
    ，以此不正方法，於同日上午7時28分許、同日上午7時29分
    許，自林慧慧之郵局帳戶提領20,000元、20,000元（如附表
    編號3、4）。之後，朱世佐等3人再至桃園市○鎮區○○路00○0
    0號之統一超商金陵門市（下稱統一金陵門市），由朱世佐
    、「阿仁」在該店外把風，改由「阿峰」持林慧慧之郵局帳
    戶金融卡，插入統一金陵門市內由中信銀行所設置之自動付
    款設備，輸入林慧慧之郵局帳戶金融卡密碼後，使該自動付
    款設備誤認係有正當持用金融卡權限之人領款，以此不正方
    法，於同日上午7時59分許，自林慧慧之郵局帳戶提領1,000
    元（如附表編號5，起訴書誤載為10,000元，應予更正）。
二、案經林慧慧訴由桃園市政府警察局八德分局報告臺灣桃園地
    方檢察署檢察官偵查起訴。　　
    理  由
一、程序方面：
　㈠審理範圍：
　　原審法院認被告犯結夥三人竊盜、非法以電腦相關設備製作
    不實財產權得喪紀錄取財及毀損他人物品等共3罪。被告朱
    世佐上訴後，撤回結夥三人竊盜及毀損他人物品等2罪，有
    撤回上訴聲請書在卷可稽（本院卷第187頁），而檢察官並
    未上訴，故本院審理範圍為原判決關於非法以電腦相關設備
    製作不實財產權得喪紀錄取財罪部分之事實。至於被告所犯
    結夥三人竊盜及毀損他人物品罪部分，暨關於上開結夥三人
    竊盜犯行部分之沒收（即如原判決附表所示），則非本案審
    理範圍。　
　㈡證據能力：
　　本件認定事實所引用之卷內所有人證、文書證據暨物證，並
    無證據證明係公務員違背法定程序所取得，檢察官及被告於
    本院審理時迄至言詞辯論終結時止，對證據能力一節亦均未
    提出異議，故均得引為本案證據。
二、認定犯罪事實所憑證據及理由：
  ㈠上揭犯罪事實，訊據被告於本院審理中坦承不諱（本院卷第1
    83頁），核與證人即告訴人林慧慧於警詢時之指述情節（除
    遭盜領金額，詳後述）相符（偵字第17568號卷第31～37頁）
    ，並有全家中壢龍門店、統一金陵門市之監視器錄影擷取畫
    面18張、中華郵政股份有限公司109年6月2日儲字第1090132
    144號函暨所檢附告訴人之郵局帳戶107年1月1日至107年4月
    30日之客戶歷史交易清單、臺灣中小企業銀行中壢分行109
    年6月4日中壢字第1098001536號函暨所檢附告訴人之臺灣企
    銀帳戶107年1月1日至107年4月30日之活期存款交易明細各1
    份在卷可稽（偵字第17568號卷第79頁下方～97頁、原審易字
    卷第181～188頁），足認被告任意性之自白與事實相符，堪
    以採信，其犯行堪予認定。
　㈡至告訴人雖於警詢時指稱：臺灣企銀帳戶遭提領100,000元、
    郵局帳戶遭提領20,005元、20,005元、10,005元，我的臺灣
    企銀帳戶損失130,000元、郵局帳戶損失20,000元，共計損
    失180,000元等語（偵字第17568號卷第36頁）；另起訴書則
    認為告訴人之郵局帳戶，於107年4月18日上午7時59分許，
    在統一金陵門市內，遭「阿峰」提領之金額為10,000元云云
    （起訴書附表編號5）。惟依前揭現場監視器錄影擷取畫面
    、告訴人郵局帳戶之客戶歷史交易清單、臺灣企銀帳戶之活
    期存款交易明細可知，告訴人之臺灣企銀帳戶係於107年4月
    18日，在全家中壢龍門店內遭被告提領20,000元，共5次，
    合計100,000元（每筆提領款項各另支出5元之跨行提領手續
    費，下同），再於同日上午7時28分許，在同一店內遭被告
    轉帳30,000元至告訴人之郵局帳戶。而告訴人之郵局帳戶則
    係於同日上午7時28分許、同日上午7時29分許，在全家中壢
    龍門店內，遭被告提領20,000元、20,000元。復於同日上午
    7時59分許，在統一金陵門市內，遭「阿峰」提領1,000元，
    共計41,000元。足見告訴人之臺灣企銀帳戶係遭被告等人提
    領共計100,000元，郵局帳戶係遭被告等人提領共計41,000
    元，告訴人及起訴書上開所指，均屬有誤，附此敘明。
三、論罪：
　㈠核被告所為，係犯刑法第339條之2第1項之非法由自動付款設
    備取財罪。
　㈡被告3人分別於附表編號1、3至5所示時間，陸續提領款項之
    行為，係於密切接近之時間，基於同一之詐欺犯意接續所為
    ，同日行為彼此間之獨立性極為薄弱，依一般社會健全觀念
    ，在時間差距上，難以強行分開，在刑法評價上，以視為數
    個舉動之接續施行，合為包括之一行為予以評價為宜，應認
    各屬接續犯，而僅論以接續犯之一罪。
　㈢被告與「阿仁」、「阿峰」間，就本案犯行有犯意聯絡及行
    為分擔，為共同正犯。
　㈣被告前因⒈⑴施用第二級毒品案件，經臺灣桃園地方法院（下
    稱桃園地院）以97年度審易字第1924號判處有期徒刑6月確
    定，於98年4月21日執行完畢；⑵竊盜、偽造文書案件，經桃
    園地院以98年度審易字第1104號判處有期徒刑7月、3月，復
    經本院以98年度上易字第2840號判決上訴駁回確定；⑶竊盜
    、偽造私文書、詐欺案件，經臺灣板橋地方法院（現已更名
    為臺灣新北地方法院，下稱板橋地院）以98年度訴字第2694
    號判處有期徒刑10月、6月、4月、3月，復經撤回上訴確定
    ；⑷竊盜案件，經桃園地院以98年度審易字第1525號判處有
    期徒刑4月確定；⑸竊盜案件，經桃園地院以98年度審易字第
    1261號判處有期徒刑6月確定；⑹竊盜、詐欺案件，經板橋地
    院以99年度簡字第5663號判處有期徒刑3月、3月、3月確定
    。⒉⑴竊盜案件，經板橋地院以98年度易字第2211號判處有期
    徒刑3月共4罪確定；⑵竊盜案件，經板橋地院以99年度易字
    第1043、1238號判處有期徒刑8月、5月、5月，復經本院以9
    9年度上易字第1983號判決上訴駁回確定；⑶偽造文書案件，
    經板橋地院以100年度易字第529號判處有期徒刑3月、3月確
    定；⑷竊盜案件，經板橋地院以98年度易字第2491號判處有
    期徒刑3月確定；⑸竊盜、偽造文書案件，經板橋地院以99年
    度簡字第451號判處有期徒刑4月、3月確定；⑹竊盜、偽造文
    書案件，經板橋地院以99年度易字第2330號判處有期徒刑7
    月、4月確定；⑺竊盜、詐欺案件，經板橋地院以100年度簡
    字第2735號判處有期徒刑5月、6月確定。上開⒈共6罪，並經
    板橋地院以100年度聲字第4641號裁定應執行有期徒刑3年9
    月確定。上開⒉共7罪，則經板橋地院以100年度聲字第4642
    號裁定應執行有期徒刑4年10月確定。經接續執行，於104年
    7月9日假釋並付保護管束，於106年10月26日保護管束期滿
    ，以已執行論，有本院被告前案紀錄表1份附卷可佐，是被
    告受有期徒刑執行完畢後，5年內故意再犯本件有期徒刑以
    上之罪，構成累犯。審以被告執行完畢不久，又犯與前案罪
    質相近之財產犯罪，可見未能因前案執行產生警惕作用，自
    我控管能力甚差，對刑罰反應力顯然薄弱，爰依刑法第47條
    第1項及司法院大法官釋字第775號解釋之意旨，加重其刑。
四、撤銷原判決之理由：
　㈠原審經詳細調查後，以本件被告犯罪之事證明確，予以論罪
    科刑，固非無見。惟查：
　⒈原判決以被告朱世佐，「阿仁」、「阿峰」共同於107年4月1
    8日上午7時28分許，在全家中壢龍門店內，以林慧慧之臺灣
    企銀帳戶金融卡插入台新銀行自動提款機，將林慧慧之臺灣
    企銀帳戶內30,000元轉帳至林慧慧之郵局帳戶內（如附表編
    號2），認為此部分係犯刑法第339條之3第1項之非法以電腦
    相關設備製作不實財產權得喪紀錄取財罪，且與所犯非法由
    自動付款設備取得他人之物罪間，係以一行為觸犯數罪名之
    想像競合犯，而依刑法第55條之規定，從一重罪之刑法第33
    9條之3第1項之非法以電腦相關設備製作不實財產權得喪紀
    錄取財罪云云。惟按刑法第339條之3第1項之非法以電腦相
    關設備製作不實財產權得喪紀錄取財罪，行為人除具有不法
    之意圖外，須有：將虛偽資料或不正指令輸入電腦或其相關
    設備，製作財產權之得喪、變更紀錄，進而取得他人財產者
    之情形，始與本罪之構成要件相當。查被告將告訴人臺灣企
    銀帳戶內之款項30,000元轉帳至其郵局帳戶內，雖係以輸入
    告訴人之臺灣企銀帳戶金融卡密碼並以操作轉帳之方式，使
    該自動付款設備內電腦系統誤認係有正當持用金融卡權限之
    人轉帳，以此不正方法，將虛偽資料及不正指令輸入該自動
    付款設備內電腦系統，而製作林慧慧將上開臺灣企銀帳戶內
    30,000元轉帳至林慧慧之郵局帳戶內之不實財產權得喪紀錄
    ，但該款項從告訴人之臺灣企銀帳戶轉帳至告訴人之郵局帳
    戶，仍屬告訴人所有，被告或第三人並未進而取得告訴人之
    財產。至於轉帳費用15元，則由金融機構依與存款人間之契
    約關係收取，難認係出於被告等人不法所有之意圖。故被告
    之行為，與非法以電腦相關設備製作不實財產權得喪紀錄取
    財罪之構成要件不符，原判決此部分之認定，應屬有誤。
　⒉原判決以自告訴人之臺灣企銀帳戶所提領100,000元、郵局帳
    戶所提領41,000元均係犯罪所得，且除「阿峰」自告訴人之
    郵局帳戶所提領1,000元外，難認被告有將上開犯罪所得分
    配予共犯「阿仁」、「阿峰」為由，而認被告分得之犯罪所
    得共140,000元云云。惟本案被告係與「阿仁」、「阿峰」
    共同竊盜而取得告訴人之金融卡，之後再一同前往全家中壢
    龍門站、統一金陵門市盜領款項，而在盜領款項時，3人均
    在場，或為提領、或為把風，顯有行為分擔，應係為分得盜
    領款項，故不可能除「阿峰」所提領之1,000元外，其餘均
    由被告獨得。是被告陳稱：所領得款項，有分給「阿仁」、
    「阿峰」4萬元及5萬元等語（本院卷第184頁），應可採信
    ，則被告應分得51,000元。原判決就被告逾此部分之犯罪所
    得予以宣告沒收，亦有未洽。
  ㈡從而，被告提起上訴，指其未犯非法以電腦相關設備製作不
    實財產權得喪紀錄取財罪，及原判決關於犯罪所得金額認定
    有誤等語，指摘原判決不當，為有理由，應由本院將原判決
    此部分及所定應執行刑部分（含關於犯罪所得100,000元、4
    0,000元部分之沒收）均予撤銷，改判。
　㈢爰審酌被告不思以正當手段獲取財物，與「阿仁」、「阿峰
    」共同持所竊得告訴人之臺灣企銀帳戶金融卡提領100,000
    元、將告訴人之臺灣企銀帳戶內30,000元轉帳至其郵局帳戶
    內，並持所竊得告訴人之郵局帳戶金融卡提領41,000元，致
    告訴人分別受有財產上損害，兼衡被告與「阿仁」、「阿峰
    」之犯罪動機、目的、犯罪之手段及分工、被告犯罪後坦承
    犯行，雖與告訴人達成和解，但並未賠償分文，態度難謂良
    好，併考量被告於警詢時自述國中肄業之教育程度、業工、
    家庭經濟狀況勉持（偵字第15752卷第9頁）等一切情狀，量
    處如主文第2項所示之刑，並諭知易科罰金之折算標準。
五、沒收：
  ㈠按犯罪所得，屬於犯罪行為人者，沒收之。但有特別規定者
    ，依其規定；前2項之沒收，於全部或一部不能沒收或不宜
    執行沒收時，追徵其價額；宣告前2條之沒收或追徵，有過
    苛之虞、欠缺刑法上之重要性、犯罪所得價值低微，或為維
    持受宣告人生活條件之必要者，得不宣告或酌減之，刑法第
    38條之1第1項、第3項、同法第38條之2第2項分別定有明文
    。再者，共同正犯之犯罪所得，沒收或追徵，應就各人所分
    得之數額分別為之；先前對共同正犯採連帶沒收犯罪所得之
    見解，已不再援用及供參考（最高法院104年第13次刑事庭
    會議決議意旨參照），此為終審機關近來一致之見解。所謂
    各人「所分得」，係指各人「對犯罪所得有事實上之處分權
    限」，法院應視具體個案之實際情形而為認定。
  ㈡查被告與「阿仁」、「阿峰」所盜領告訴人如附表編號1、3
    至5所示之款項合計14,1000元，為渠等之犯罪所得。被告陳
    稱：「阿仁」、「阿峰」共分得90,000元，業如前述，則餘
    51,000元為被告分得，復未扣案，則依前揭規定及說明，依
    刑法第38條之1第1項前段、第3項之規定宣告沒收，於全部
    或一部不能沒收或不宜執行沒收時，追徵其價額。　　　　
據上論斷，應依刑事訴訟法第369條第1項前段、第364條、第299
條第1項前段，刑法第28條、第339條之2第1項、第47條第1項、
第41條第1項前段、第38條之1第1項前段、第3項，刑法施行法第
1條之1第1項，判決如主文。
本案經檢察官陳美華提起公訴，檢察官翁珮嫻到庭執行職務。
中　　華　　民　　國　　110 　年　　7 　　月　　27　　日
     　　　　　　 刑事第七庭    審判長法　官  孫惠琳
                                      法　官  連雅婷
                                      法　官  張育彰
以上正本證明與原本無異。
不得上訴。
                                      書記官  蔡麗春
中　　華　　民　　國　　110 　年　　7 　　月　　27　　日





附錄：本案論罪科刑法條全文　　　　　　　　　　　　　　　
中華民國刑法第339條之2
意圖為自己或第三人不法之所有，以不正方法由自動付款設備取
得他人之物者，處3年以下有期徒刑、拘役或30萬元以下罰金。
以前項方法得財產上不法之利益或使第三人得之者，亦同。
前2項之未遂犯罰之。 

附表
編號 時間 地點 使用林慧慧之金融卡帳戶   金額 操作人/方式  備註 1 107年4月18日上午7時20分許 全家中壢龍門店 臺灣企銀帳戶 2萬元共5次，合計10萬元 朱世佐/提款  2 107年4月18日上午7時28分許 同上 臺灣企銀帳戶 3萬元 朱世佐/轉帳 轉至林慧慧郵局帳戶 3 107年4月18日上午7時28分 同上 郵局帳戶 2萬元 朱世佐/提領  4 107年4月18日上午7時29分許 同上 郵局帳戶 2萬元 朱世佐/提領  5 107年4月18日上午7時59分許 統一金陵門市 郵局帳戶 1千元 「阿峰」/提領 起訴書誤載為1萬元，應予更正 合計  提領14萬1千元